【裁判字號】    95,上訴,948
【裁判日期】    951229
【裁判案由】    違反臺灣地區與大陸地區人民關係條例等
【裁判全文】
臺灣高等法院刑事判決                 95年度上訴字第948號
上  訴  人
即  被  告  戊○○
選任辯護人  陳麗真    律師
            劉昌崙    律師
            林聖彬    律師
上列上訴人因違反臺灣地區與大陸地區人民關係條例案件，不服
臺灣板橋地方法院94年度訴字第 1790號，中華民國95年1月25日
第一審判決（起訴案號：臺灣板橋地方法院檢察署94年度偵字第
807號），提起上訴，本院判決如下：
    主  文
上訴駁回。
    事  實
一、戊○○明知其與大陸地區人民吳懷麗（業已遣送出境）並無
    結婚之真意，為使吳懷麗能入境臺灣，竟與真實姓名年籍不
    詳之李姓成年女子及吳懷麗共同基於使大陸地區人民非法進
    入臺灣之概括犯意聯絡與行為分擔，於民國 91年8月間，在
    大陸地區福建省某處，約定以人民幣 3萬元之代價，由戊○○與吳懷麗辦理假結婚，使吳懷麗得以其配偶之身分來臺探
    親名義，非法進入臺灣地區，而為下列犯行：
  (一)戊○○先於91年7月14日前往大陸地區，並於同年8月13日某
    時，在大陸地區福建省南平市公證處，與吳懷麗辦理公證結
    婚，而取得福建省南平市公證處核發之結婚公證書。戊○○
    返臺後，於同年 9月11日將上開公證書送財團法人海峽交流
    基金會（以下簡稱海基會）辦理認證，並取得海基會所出具
    核對上開公證書正本與福建省公證員協會寄交副本相符之（
    91）核字第051308號證明，復於同年月19日至臺北縣政府警
    察局永和分局秀朗派出所（以下簡稱秀朗派出所）填具「大
    陸地區人民進入臺灣地區保證書」，表明願意負擔吳懷麗入
    境臺灣地區之保證責任，經秀朗派出所查核後簽註意見認戊○○有能力履行保證責任而完成對保事宜。戊○○、真實姓
    名年籍不詳之李姓成年女子及吳懷麗為達使吳懷麗非法入境
    臺灣之目的，復共同基於使公務員登載不實公文書而行使之
    概括犯意聯絡與行為分擔，推由戊○○於同日（19日）持上
    開結婚公證書及海基會證明等資料，前往臺北縣永和市○○
    路200之1號之臺北縣永和市戶政事務所，辦理與吳懷麗之結
    婚登記，使該戶政事務所不知情之承辦公務員誤信為真，而
    將戊○○與吳懷麗於同年 8月19日結婚之不實事項登載於職
    務上所掌之公文書上，並核發載有上開不實事項之新戶籍謄
    本予戊○○，足以生損害於戶政機關對戶籍登記管理之正確
    性。戊○○並於翌日（20日）持上開結婚公證書、海基會證
    明、大陸地區人民進入臺灣地區保證書、使公務員登載不實
    之戶籍謄本，至臺北市○○區○○街15號之內政部警政署入
    出境管理局（以下簡稱境管局），填載大陸地區人民進入臺
    灣地區旅行證申請書，連同上開資料交付承辦公務員而行使
    ，以辦理吳懷麗之中華民國旅行證，致使境管局不知情之承
    辦公務員誤信為真，據以許可吳懷麗進入臺灣地區，而將吳
    懷麗為戊○○配偶之不實事項登載於所掌之公文書上，並核
    發中華民國臺灣地區旅行證，俾吳懷麗得持以進入臺灣地區
    ，足以生損害於戶政及警政機關戶籍登記業務及入出境管制
    作業之正確性。吳懷麗嗣於92年3月9日持上開中華民國臺灣
    地區旅行證入境臺灣地區，並於同年9月9日出境。
  (二)戊○○、真實姓名年籍不詳之李姓成年女子及吳懷麗為達使
    吳懷麗再度非法入境臺灣之目的，推由戊○○於92年12月22
    日先至秀朗派出所填具「大陸地區人民進入臺灣地區保證書
    」，表明願意負擔吳懷麗入境臺灣地區之保證責任，經秀朗
    派出所查核後簽註意見認戊○○有能力履行保證責任而完成
    對保事宜。其等復承前揭概括犯意，由戊○○於93年1月6日
    ，持上開結婚公證書、海基會證明、大陸地區人民進入臺灣
    地區保證書、使公務員登載不實之戶籍謄本至境管局，填載
    大陸地區人民進入臺灣地區旅行證申請書，連同上開資料交
    付承辦公務員而行使，再次辦理吳懷麗之中華民國旅行證，
    致使境管局不知情之承辦公務員誤信為真，據以許可吳懷麗
    進入臺灣地區，而將吳懷麗為戊○○配偶之不實事項登載於
    職務上所掌之公文書，並核發中華民國臺灣地區旅行證，俾
    吳懷麗得持以進入臺灣地區，足以生損害於戶政及警政機關
    戶籍登記業務及入出境管制作業之正確性。吳懷麗嗣於93年
    4 月14日持上開中華民國臺灣地區旅行證入境臺灣地區後，
    即不知去向。嗣經檢察官發布通緝，始於94年12月15日緝獲
    ，並於94年12月23日解送出境。
二、案經臺北縣政府警察局永和分局報告臺灣板橋地方法院檢察
    署檢察官偵查起訴。
    理  由
壹、有關證據能力部分
一、按訊問被告，應全程連續錄音，必要時並應全程連續錄影。
    但有急迫情況且經記明筆錄者，不在此限。筆錄內所載之被
    告陳述與錄音或錄影之內容不符者，除有前項但書情形外，
    其不符之部分，不得作為證據，刑事訴訟法第100條之1 第1
    項定有明文。查被告於本院準備程序時抗辯伊於第 1次警詢
    筆錄（即93年5月2日上午11時40分許，於永和分局秀朗派出
    所所作）所為之自白（被告與吳懷麗確係假結婚），係遭警
    方脅迫而非出於其自由意志所為等語，本院據此傳喚當時製
    作筆錄之警員丁○○固到庭證述伊並未不當取得被告自白，
    且均有全程錄音等語（ 參本院95年12月6日審判筆錄），然
    當時製作該筆錄之錄音帶已找不到等情，亦有本院公務電話
    紀錄一紙在卷可查，本院認被告自白任意性之保障，乃吾國
    刑事訴訟法最重要制度之一，乃因被告之自白在認定犯罪事
    實所憑證據之評價上，具有極重要之地位，故對其是否具有
    任意性之認定，應毫無瑕疵可指，方足作為認定事實之依據
    。從而，本件被告上揭警詢之自白，既無全程錄音之紀錄可
    供本院調查被告所指遭警脅迫之事是否不實，縱製作筆錄之
    警員到庭證述並無脅迫被告取得自白，但製作筆錄之警員以
    其切身之利害關係，當不可能為自己犯罪之證言，是本件被
    告上揭自白無法排除非任意性而取得，本院認基於維持憲法
    正當法律程序、司法純潔性及抑制違法偵查之原則，於本案
    中應排斥其證據資格而不能採為認定犯罪事實之依據，先予
    敘明。
二、次按，除顯有不可信之情況外，公務員職務上製作之紀錄文
    書、證明文書，亦得為證據，刑事訴訟法第 159條之4第1款
    定有明文。且為保障被告之反對詰問權，並符合直接審理主
    義之要求，被告以外之人於審判外之言詞或書面陳述，原則
    屬於傳聞證據，除法律另有規定外，無證據能力，不得作為
    證據使用。刑事訴訟法第159條之4對於具有高度特別可信之
    文書如公務文書等，在兼具公示性、例行性或機械性、良心
    性及制裁性等原則下，雖屬傳聞證據，例外容許作為證據使
    用。因此，採取容許特信性文書作為證據，應注意該文書之
    製作，是否係於例行性的公務或業務過程中，基於觀察或發
    現而當場或即時記載之特徵（最高法院94年度台上字第1361
    號判決參照）。本件被告於本院審理時抗辯吳懷麗於 93年4
    月14日晚上 6時49分許在境管局所製作之面談紀錄，係被告
    以外之人於審判外之陳述，應無證據能力等語。經查，該份
    面談紀錄，係由境管局書記丙○○製作，而由基隆港務警察
    局警員甲○○全程在場陪同製作等情，業經證人丙○○、甲○○於本院到庭證述屬實，而丙○○對吳懷麗實施面談之法
    律依據係由臺灣地區與大陸地區人民關係條例（以下簡稱兩
    岸條例）第10條之1授權主管機關內政部訂定之「 大陸地區
    人民申請進入臺灣地區面談管理辦法」相關規定實施，其對
    象係一般不特定欲進入臺灣地區團聚、居留或定居之大陸地
    區人民，且其製作之面談紀錄，均依固定格式之特定問題詢
    問大陸地區人民，以明其進入臺灣地區之事由及背景等事項
    ，核其性質，應屬行政法規授權行政機關就欲進入臺灣地區
    之大陸地區人民所為一般例行性之詢問與查核，應屬境管局
    公務員於例行性之公務過程中，基於其自身職務上之觀察而
    當場記載之紀錄文書，此與美國聯邦證據規則第803條第8款
    （B ）項就非刑事案件中警察或其他執法人員所觀察、報告
    之事項，仍賦予其傳聞法則之例外效力，具有相同之情況，
    蓋境管局之書記所作之紀錄，僅係作為是否核可入境之依據
    ，並非犯罪之偵查，故將大陸地區人民定罪並非其等之目的
    ，亦不使其因此享有職務上之利益，故虛偽製作紀錄之風險
    或動機幾不存在，亦即其製作之紀錄文書具有高度特別可信
    性，自得援引作為本案犯罪事實認定之依據，合予敘明。
三、被告於原審及本院審理時已表示對於被告與吳懷麗之入出境
    查詢結果、大陸同胞申請來臺查詢資料、吳懷麗之大陸地區
    通行證及中華民國旅行證等影本各1紙、境管局 95年1月5日
    境信雲字第09411090840號函暨函附之91年9月20日與 93年1
    月6日大陸地區人民進入臺灣地區旅行證申請書、91年9月19
    日與92年12月22日大陸地區人民進入臺灣地區旅行保證書、
    海基會（91）核字第051308號證明、戶籍謄本、福建省南平
    市公證核發之結婚公證書等影本各 1紙、臺北縣永和市戶政
    事務所95年1月5日第0940007702號函暨函附之結婚登記申請
    書、戶籍謄本等影本各 1紙等書證之證據能力不爭執或無意
    見，依刑事訴訟法第159條之5之規定，應認被告已同意或視
    為同意該等書證具有證據能力，而可作為證據，本院審酌上
    開書證並非非法取得，亦無證明力明顯過低之情形，是該等
    書證亦均得採為證據。
貳、實體部分
一、犯罪事實之認定
    訊據被告戊○○固坦承於上揭時地，經李姓成年女子介紹而
    與大陸地區人民吳懷麗辦理公證結婚，吳懷麗並給伊人民幣
    3 萬元，嗣後其至海基會辦理認證，復前往秀朗派出所辦理
    對保事宜，再至永和戶政事務所辦理其與吳懷麗之結婚登記
    ，及向境管局申辦吳懷麗之中華民國旅行證，吳懷麗因此入
    境臺灣地區二次，且第二次入境臺灣後即不知去向等事實，
    惟矢口否認有何上揭犯行，辯稱：伊與吳懷麗是真結婚，吳
    懷麗二次入境臺灣都住在基隆市○○路 55巷56號4樓住處，
    因第二次入境臺灣後，伊與吳懷麗相處不好，吳懷麗就離開
    住處等語。經查，
  (一)關於被告與大陸地區人民吳懷麗結婚之過程及婚後相處之情
    形，被告先於（第二次）警詢時供稱：沒有結婚儀式，只有
    到法院公證，沒有宴客，「只有跟女方父母見面而已」，結
    婚沒有花到任何費用，只有辦證件之花費，吳懷麗第二次來
    台都沒有碰面也不知作何工作等語（見本案偵查卷第15頁以
    下）。嗣於檢察官偵查中供稱：伊與吳懷麗是一個姓李的叔
    叔介紹的，第一次在吳女家附近的咖啡廳認識，是「92年」
    認識的；吳懷麗有給伊3 萬元，是拿來請客用的，結婚時有
    請客 2桌，在普通餐廳請客，結婚當天沒有同房，是吳女第
    一次來台才同房即發生關係，伊睡在吳懷麗家中的空房，吳
    懷麗家中有母親、哥哥、弟弟、妹妹。吳女來臺後住在伊基
    隆住處四樓，伊住處冰箱是淺灰色，不是也不像白色，大門
    是暗黑色鐵門，有3房1廳。93年農曆春節，伊去大陸前妻家
    裡過年，待了10幾天，吳懷麗不知道。吳女第 2次來臺沒有
    到伊住處居住。娶吳女時，其與母親蕭周愛月一起去大陸；
    91 年8月13日娶吳女；吳女是伊一個大陸的叔叔的一個朋友
    介紹給伊的；第一次見面在吳女家附近的飲茶店等語（見偵
    查卷第54、55、103、104頁）。復於原審審理時供承：伊與
    吳女是（西元）2002（ 91年）年8月30日結婚，結婚時是伊
    一個人去大陸，結婚當天沒有同房，回臺灣才同房。93年農
    曆春節，伊去大陸與吳懷麗一起過新年。吳女第二次入境臺
    灣，在基隆跟伊住了1、2個月才離開；「吳懷麗的父母都去
    世了」，伊不清楚吳女父母之姓名等語（ 見原審94年1月11
    日審判筆錄），則被告就其與吳懷麗認識係何人介紹？結婚
    時有無宴客？係自己一人或由其母親陪同前往大陸地區與吳
    懷麗結婚？與吳懷麗結婚當天有無同房？與吳懷麗結婚後之
    93年農曆春節係與前妻或吳懷麗共度？甚至吳懷麗之父母是
    否仍健在等事項之供述，顯然前後不一，對於其與吳女結婚
    之日期更記憶錯誤。對照吳懷麗於 93年4月14日入境臺灣於
    境管局面談時陳稱：其與戊○○係由乙○○介紹認識，結婚
    時有辦一桌喜宴，新婚時住在「伊住處」有同房，戊○○在
    基隆之住處，冰箱是白色，門是淺色鐵門等語，有境管局面
    談紀錄影本1件在卷可憑（ 見偵查卷第25頁）；伊與被告第
    一次在伊家中見面；結婚時有在家中請客，被告在伊家住了
    1 個多月，對伊家都很清楚；伊家中沒有哥哥；伊第二次來
    臺灣，被告就說要離婚；結婚那天伊與被告在「旅館內」發
    生性關係等語（見板檢95偵緝字第42號卷13頁以下）。亦核
    與被告所供其與吳懷麗係李姓女子或李性叔叔或其朋友介紹
    認識、新婚當天沒有同房、伊基隆住處之冰箱是淺灰色，不
    是也不像白色，大門是暗黑色鐵門等情迥不相符，尤以對於
    雙方第一次認識是何人介紹，在何處見面，第一次同房之時
    間及地點，甚至對方之父母是否健在等一般人印象深刻或極
    不可能錯認之事實，被告及吳女 2人均供述前後反覆不一、
    不符，則倘若被告與吳女確有結婚之實，衡之社會一般常情
    ，其 2人相互間就結婚相關事宜、婚後相處情形及住處擺設
    之陳述理應互相一致，且被告又豈會於第 2次見面無何特殊
    原因即要求與吳女離婚，足見被告與吳懷麗實際上顯無結婚
    之主觀意思與客觀事實。再參以檢察官於偵查時訊之被告：
    「人家娶大陸女子都要花一、二十萬元，為何吳女貼錢給你
    ？」被告答稱：「她想要過來」等語（ 見偵查卷第104頁）
    ，更足證被告係為使吳懷麗能入境臺灣，遂收受人民幣 3萬
    元之報酬，而與吳懷麗辦理假結婚。況證人即被告之母蕭周
    愛月於檢察官偵查時結證稱：戊○○娶的大陸太太住幾天就
    跑了，伊不記得她的姓名，且只看過她一次等語（見偵查卷
    第46頁），益徵被告與吳懷麗間係虛偽之假結婚甚明。至證
    人即被告之友人黃豐仁於原審審理時雖證稱：被告從大陸結
    婚回來，帶著他太太到七堵友人住處介紹給伊認識，被告的
    太太在大陸福州與伊太太是鄰居等語（見原審上開審判筆錄
    ），然此僅能證明被告與大陸地區人民曾與證人聚餐之事實
    ，尚不足證明被告與吳懷麗確有結婚之行為，無從據為有利
    於被告之認定。至被告雖於本院聲請傳喚乙○○到庭證明伊
    與吳女係經由其介紹認識相親之情，惟被告於警詢、偵查迄
    原審審理時，先後供稱伊與吳女之介紹人多達 4人（李姓女
    子、李姓叔叔、大陸的叔叔的一個朋友及黃豐仁），但卻從
    未提及乙○○，及至於本院選任辯護人後，始聲請吳懷麗所
    稱之乙○○到庭作證，是其於詳閱卷證後再行聲請調查從未
    於偵審程序出現之證人，已難期發現真實，況辯護人聲請傳
    訊乙○○僅係欲證明其係介紹被告與吳女相親之人（參本院
    95 年4月27日準備程序筆錄），此與被告與吳女之後是否確
    係假結婚，尚非具有絕對必要之關聯，且本件事證已臻明確
    ，本院認該證人並無調查之必要，爰駁回之。是被告上揭辯
    稱伊與吳懷麗是真結婚等語，不足採信。
  (二)次查，被告於上揭時地與大陸地區人民吳懷麗辦理公證結婚
    ，嗣後被告至海基會辦理認證，復前往秀朗派出所辦理對保
    事宜，再至永和戶政事務所辦理其與吳懷麗之結婚登記，及
    二度向境管局申辦吳懷麗之中華民國旅行證，吳懷麗因此入
    境臺灣地區二次等事實，為被告所是認，並有被告與吳懷麗
    之入出境查詢結果、大陸同胞申請來臺查詢資料、吳懷麗之
    大陸地區通行證及中華民國旅行證等影本各一紙（以上見偵
    查卷第16頁、第28頁、第48頁、第57頁）、境管局95年1月5
    日境信雲字第09411090840號函暨函附之91年9月20日與93年
    1月6日大陸地區人民進入臺灣地區旅行證申請書、 91年9月
    19日與92年12月22日大陸地區人民進入臺灣地區旅行保證書
    、海基會（91）核字第051308號證明、戶籍謄本、福建省南
    平市公證核發之結婚公證書等影本各一紙、臺北縣永和市戶
    政事務所95年1月5日第0940007702號函暨函附之結婚登記申
    請書、戶籍謄本等影本各一紙（均見原審卷）存卷足佐。足
    證被告與大陸地區人民吳懷麗理假結婚後，確實有上開使公
    務員登載不實公文書而行使，以使吳懷麗非法進入臺灣地區
    之犯行。
  (三)綜上，本件事證已臻明確，被告犯行堪以認定，應依法論科
    。
二、論罪科刑之法律適用
  (一)按臺灣地區與大陸地區人民關係條例第79條規定，於92年10
    月29日修正公布，同年12月31日施行，法定刑由「 5年以下
    有期徒刑、拘役或科或併科新臺幣50萬元以下罰金」，修正
    為「1年以上7年以下有期徒刑，得併科新臺幣 100萬元以下
    罰金」。本案被告基於概括犯意之行為終了時間為 93年4月
    14日（原審誤為93年1月6日，應予更正），自應適用修正後
    之臺灣地區與大陸地區人民關係條例第79條規定論處。
  (二)按被告行為後，94年2月2日修正公布之刑法，已於95年7月1
    日生效施行（以下簡稱修正前、後刑法），其中第2條第1項
    「行為後法律有變更者，適用行為時之法律。但行為後之法
    律有利於行為人者，適用最有利於行為人之法律」之規定，
    係規範行為後法律變更所生新、舊法律比較適用之準據法，
    於刑法修正施行後，自應適用該修正後之第2條第1項之規定
    ，為「從舊、從輕」之比較；又比較新舊法時，應就罪刑有
    關之共犯、未遂犯、想像競合犯、牽連犯、連續犯、結合犯
    ，以及累犯加重、自首減輕暨其他法定加減原因（如身分加
    減）與加減例等一切情形，綜其全部罪刑之結果而為比較後
    ，再適用有利於行為人之法律處斷，而不得一部割裂分別適
    用不同之新、舊法（最高法院24年上字第4634號、29年上字
    第964號判例意旨及最高法院95年度第8次刑事庭會議決議參
    照）。
  (三)刑法第214條雖未經修正，惟其法定刑之罰金刑部分，95 年
    7月1日施行之修正後刑法第 33條第5款規定，已將原罰金刑
    最低額度由銀元 1元（相當於新臺幣3元），提高為新臺幣1
    千元以上，且以百元計之，比較新、舊法結果，應以行為時
    法律即修正前刑法第33條第5款規定有利於被告。
  (四)另被告行為後，刑法施行法增訂之第1條之1亦於95年7月1日
    施行，刑法第 214條所定罰金刑部分，原係依罰金罰鍰提高
    標準條例第 1條前段規定提高10倍，並以銀元作為計算單位
    ，因增訂之刑法施行法第1條之1之包裹式修正，亦隨同修正
    ，惟經比較新舊法，並無修正前規定對被告不利之情形，依
    現行刑法第2條第1項前段規定，自仍適用修正前之規定。
  (五)又被告行為後，刑法第55條牽連犯、第56條連續犯之規定，
    亦於94年1月7日修正公布刪除，並於95年7月1日施行，因被
    告行為後新法業已刪除牽連犯、連續犯之規定，此刪除雖非
    犯罪構成要件之變更，但顯已影響行為人刑罰之法律效果，
    自屬法律變更，依新法第2條第1項規定，比較新、舊法結果
    ，仍應適用被告行為時之法律即舊法論以連續犯，對其較為
    有利。
  (六)原判決雖未及比較新舊法之適用，然上訴本院後，經比較新
    舊法，行為後之法律並非較有利於行為人，仍應適用行為時
    法，則原判決適用行為時法即無不當，自不構成撤銷之事由
    。併此敘明。
  (七)查被告藉假結婚之方式為使大陸地區人民吳懷麗非法進入臺
    灣地區，而先持不實之結婚公證書向戶政機關辦理結婚登記
    ，使戶政機關承辦公務員憑以登載上開虛偽不實之結婚資料
    於職務上所掌管之戶籍登記資料，並核發戶籍謄本；又持因
    而取得之載有不實事項之戶籍謄本及不實之結婚公證書，向
    境管局申辦吳懷麗來臺之許可，而將載有不實事項之戶籍謄
    本行使交付承辦公務員，以辦理吳懷麗之中華民國旅行證，
    致使境管局不知情之承辦公務員誤信為真，據以許可吳懷麗
    進入臺灣地區，而將吳懷麗為戊○○配偶之不實事項登載於
    所掌之公文書上，並核發中華民國臺灣地區旅行證，俾吳懷
    麗得持以進入臺灣地區，足以生損害於戶政及警政機關對於
    戶籍登記及入出境管制之正確性。是核其所為，係違反臺灣
    地區與大陸地區人民關係條例第 15條第1款不得使大陸地區
    人民非法進入臺灣地區之規定，應依同條例第 79條第1項處
    斷；及犯刑法第216條、第214條之行使使公務員登載不實公
    文書罪。被告使公務員登載不實之低度行為，為其行使之高
    度行為所吸收，不另論罪。另中華人民共和國福建省南平巿
    公證處所據以登載核發之不實結婚公證書，非我國轄內公務
    員職務上所掌管之我國公文書，自不在我刑法保護範圍內；
    且海基會係受行政院大陸委員會之委託，處理兩岸文書之驗
    證業務，則其承辦驗證業務之承辦員應係受公務機關委託承
    辦公務之人員，惟海基會之承辦員就承辦驗證業務原有形式
    上之審查權，對不符資格之聲請案件亦可駁回，且參酌其驗
    證內容，並未提及結婚證書之是否真實，應無刑法第 214條
    之使公務員登載不實罪可言（本院暨所屬法院89年法律座談
    會彙編第350-355頁參照 ）均併此指明。被告與真實姓名年
    籍不詳之李姓成年女子及吳懷麗間，就上開犯行，有犯意聯
    絡及行為分擔，應論以共同正犯。被告前後二次行使使公務
    員登載不實公文書、違反不得使大陸地區人民非法進入臺灣
    地區之規定之犯行，時間緊接，手法相同，觸犯構成要件相
    同之罪名，顯均係基於概括犯意反覆而為，為連續犯，應各
    依修正前刑法第56條規定以一罪論，並依法加重其刑。被告
    所犯上開 2罪間，有目的方法之牽連犯關係，應依修正前刑
    法第55條規定，從一較重之臺灣地區與大陸地區人民關係條
    例第79條1第1項處斷。
三、原審本於同一事證，以被告犯行，事證明確，適用臺灣地區
    與大陸地區人民關係條例第 79條第1項，刑法第11條前段、
    第28條、第215條、第214條，修正前第56條、第55條、第33
    條第 5款等規定，並審酌被告以假結婚方式使大陸地區人民
    非法進入臺灣地區，對於我國戶政及出入境管理制度之維持
    構成危害，及其犯罪之手段、目的、教育智識程度，犯後猶
    飾詞否認，未見悔意等一切情狀，量處有期徒刑1年2月，其
    認事用法，均無不合，量刑亦稱妥適。被告以原審量刑過重
    、其係真結婚而非假結婚云云為由，提起上訴，為無理由，
    應予駁回。
據上論斷，應依刑事訴訟法第368條，判決如主文。
本案經檢察官吳慧蘭到庭執行職務
中    華    民    國    95    年    12    月    29    日
                  刑事第五庭  審判長法官  吳  敦
                                    法官  吳啟民
                                    法官  朱光仁
以上正本證明與原本無異。
如不服本判決，應於收受送達後十日內向本院提出上訴書狀，其
未敘述上訴之理由者並得於提起上訴後十日內向本院補提理由書
（均須按他造當事人之人數附繕本）。
                                  書記官  王宜玲
中    華    民    國    96    年     1    月     4    日
附錄：本案論罪科刑法條全文
臺灣地區與大陸地區人民關係條例第15條
（禁止行為）
下列行為不得為之：
一  使大陸地區人民非法進入臺灣地區。
二  明知臺灣地區人民未經許可，而招攬使之進入大陸地區。
三  使大陸地區人民在臺灣地區從事未經許可或與許可目的不符
    之活動。
四  僱用或留用大陸地區人民在臺灣地區從事未經許可或與許可
    範圍不符之工作。
五  居間介紹他人為前款之行為。
臺灣地區與大陸地區人民關係條例第79條
（罰則）
違反第15條第1款規定者，處1年以上7年以下有期徒刑，得併科
新臺幣一百萬元以下罰金。
意圖營利而犯前項之罪者，處3年以上10年以下有期徒刑，得併
科新臺幣五百萬元以下罰金。
前二項之首謀者，處5年以上有期徒刑，得併科新臺幣一千萬元
以下罰金。
前三項之未遂犯罰之。
中華民國船舶、航空器或其他運輸工具所有人、營運人或船長、
機長、其他運輸工具駕駛人違反第15條第1款規定者，主管機關
得處該中華民國船舶、航空器或其他運輸工具一定期間之停航，
或廢止其有關證照，並得停止或廢止該船長、機長或駕駛人之職
業證照或資格。
中華民國船舶、航空器或其他運輸工具所有人，有第1項至第4項
之行為或因其故意、重大過失致使第三人以其船舶、航空器或其
他運輸工具從事第1項至第4項之行為，且該行為係以運送大陸地
區人民非法進入臺灣地區為主要目的者，主管機關得沒入該船舶
、航空器或其他運輸工具。所有人明知該船舶、航空器或其他運
輸工具得沒入，為規避沒入之裁處而取得所有權者，亦同。
前項情形，如該船舶、航空器或其他運輸工具無相關主管機關得
予沒入時，得由查獲機關沒入之。


司法院資訊處製作；財團法人民間司法改革基金會備份。
